臺灣板橋地方法院刑事判決　　　　　　　　　　　　　九十三年度交訴緝字第三號
　　公　訴　人　臺灣板橋地方法院檢察署檢察官
　　被　　　告　乙○○
右列被告因公共危險等案件，經檢察官提起公訴（九十年度偵緝字第五九六號），本
院判決如左：
    主  文
乙○○從事業務之人，因業務上之過失傷害人，累犯，處有期徒刑伍月；又駕駛動力
交通工具肇事，致人受傷而逃逸，累犯，處有期徒刑拾月。應執行有期徒刑壹年貳月
。
    事  實
一、乙○○曾於民國八十六年間因傷害案件，經本院判處有期徒刑三月，如易科罰金
    以三百元折算一日確定，於八十七年九月十六日准予易科罰金執行完畢，猶不知
    悔改，其為明暐工程有限公司（以下簡稱明暐公司）之負責人，明暐公司係承包
    電信管路地下埋管等工程，登記於明暐公司名下之ＦＬ－二二五八號箱型貨車則
    專門供作載運工程所需工具之用，乙○○平時兼以駕駛上開箱型貨車往返於工地
    施工，為以從事駕駛為附隨業務之人，其於民國八十九年七月二十四日晚上九時
    三十分許駕駛上開箱型貨車，沿臺北縣新莊市○○路，循樹林往新莊方向行駛，
    行經新莊市○○路二六八巷口前，原應注意車前狀況，並隨時採取必要之安全措
    施，以預防危險之發生，而依當時情形，並無不能注意之情事，竟疏未注意及此
    ，貿然向前行駛，致其所駕駛上開箱型貨車撞及同方向在前準備左轉新樹路二六
    八巷之由黃裕發所駕駛之ＭＤＹ－四九七號重型機車（機車後載甲○○），黃裕
    發、甲○○因而人車倒地，造成甲○○受有頸部瘀傷二×二公分、兩手臂瘀傷各
    二×二公分、右下腹瘀傷三×三公分、左大腿擦傷五×一公分與左大腿瘀傷十×
    五公分之傷害。乙○○肇事後，僅在新莊市○○路四三七號前短暫停車，隨即逃
    逸，因適為在案發現場附近之新莊市○○路四三七號前販賣檳榔之廖日誌記下該
    箱型貨車後方以噴漆顯示之車號（按當時該箱型貨車未懸掛號牌），始查知上情
    。
二、案經甲○○訴由臺北縣政府警察局新莊分局報請臺灣板橋地方法院檢察署檢察官
    偵查起訴。
　　理　由
一、訊據被告乙○○固坦承ＦＬ－二二五八號箱型貨車係登記為明暐公司所有，及其
    係明暐公司之負責人等情，惟矢口否認有何犯行，辯稱：伊並未於右開時間駕駛
    該車經過右開地點，有時出去時，會請工人幫伊開回來，伊不知當時是哪位工人
    開的車云云。經查：
  (一)右揭事實業據告訴人甲○○及證人黃裕發分別指證綦詳，並有診斷證明書、道路
    交通事故調查報告表、車籍作業系統－查詢認可資料各一件及現場暨機車受損照
    片十張在卷可稽。且查，證人即在案發現場附近之新莊市○○路四三七號前販賣
    檳榔之廖日誌於警詢時明確證稱：我聽見有車輛撞倒的聲音，我便轉頭看見乙部
    機車（ＭＤＹ－四九七號）發生車禍已倒在地上，有兩個人在地上，與該機車發
    生車禍的ＦＬ－二二五八號箱型車剛好就停在我檳榔攤旁，該箱型車停一下後就
    加速逃離現場，駕駛人沒有下車。我確定撞倒ＭＤＹ－四九七號機車的車子是Ｆ
    Ｌ－二二五八號箱型的車子，我看見該車是中華廠牌，該車當時未懸掛大牌，我
    是看見它後面車箱（車箱似鋁製的顏色）有噴ＦＬ－二二五八車號等語；經核卷
    附ＦＬ－二二五八號貨車之車籍作業系統－查詢認可資料顯示，該車廠牌確為「
    中華」，式樣為「箱式」，且已於八十八年九月六日註銷牌照；又經本院依檢察
    官之聲請向交通部公路總局嘉義區監理所新營監理站調取上開箱型貨車於八十九
    年間之交通違規資料，依新營監理站函送本院之舉發違反道路交通管理事件通知
    書顯示被告曾於八十九年四月十六日及八十九年九月八日駕駛該車時遭警當場舉
    發車輛未懸掛號牌行駛於道路，此外，被告亦坦承該車之後面號牌曾遭查扣，在
    在顯示該車當時之外觀特徵與證人廖日誌所見相符，足認證人廖日誌稱其目睹肇
    事車輛車號為ＦＬ－二二五八號等情，確可採信。
  (二)被告雖否認於案發當時駕駛上開箱型貨車，謂：有時出去時，會請工人幫伊開回
    來，伊不知當時是哪位工人開的車云云，然查，ＦＬ－二二五八號箱型貨車係登
    記為明暐公司所有，被告則為明暐公司之負責人，參諸被告陳稱：該車都是早上
    七、八點就開到工地，放到晚上再開回來（見本院九十三年六月一日審判筆錄）
    ，及稱：有時出去時，會請工人幫伊開回來等語（見本院九十三年四月二日準備
    程序筆錄），足認被告雖一再稱：有時工人也會駕駛上開箱型貨車云云，但有權
    決定使用該車之人乃係被告，且被告應為主要使用者，應可肯定。依交通部公路
    總局嘉義區監理所新營監理站函送本院之該車於八十九年間交通違規之舉發違反
    道路交通管理事件通知書，顯示於八十九年間曾有三次違規紀錄，分別為四月十
    六日、七月十一日、九月八日，而遭當場舉發違規時之駕駛人均為被告乙○○，
    據此亦足以佐見該車於八十九年間，尤其在八十九年七月間，主要使用者即為被
    告乙○○。況且，被告雖一再謂：有時工人也會駕駛上開箱型貨車，伊不知案發
    當時是哪位工人開的車云云，但本件案發迄今已將近四年，被告僅一再空言否認
    犯行，何以竟均未見陳明其所指當時開車之工人之姓名、年籍、地址資料以供查
    證？復佐以被告陳稱：伊於八十九年間時是住在新莊市○○街；該車都是早上七
    、八點就開到工地，放到晚上再開回來（見本院九十三年六月一日審判筆錄），
    而本件案發時間是在晚上九時三十分許，地點則是在新莊市○○路上（循樹林往
    新莊方向行駛），與被告於該段時期使用該車情形頗為吻合，在在足以見被告確
    為於右開時地駕駛上開箱型貨車肇事之人無誤，其前揭辯解無非卸責之詞，不足
    採信。
二、按汽車行駛時，駕駛人應注意車前狀況，‧‧‧並隨時採取必要之安全措施，道
    路交通安全規則第九十四條第三項定有明文。則被告駕車行經上開路段時，理應
    注意車前狀況，並隨時採取必要之安全措施，以預防危險之發生，詎其於上開路
    段行駛時，竟疏未注意黃裕發所駕駛之ＭＤＹ－四九七號重型機車在其前方準備
    左轉新樹路二六八巷，而貿然由後撞及黃裕發所駕駛之機車，使機車後座之告訴
    人甲○○因而倒地受傷，其有違上開道路交通安全規則之規定駕車甚明。查肇事
    當時為夜間有照明，路面乾燥、無缺陷，道路無障礙物、視距良好等情，均據前
    開道路交通事故調查報告表載明，並無不能注意之情事，被告竟疏未注意上開道
    路交通安全規則之規定駕車，肇致本件車禍，自難辭過失之責。而告訴人確因本
    件車禍受傷，已如前述，則與被告之過失行為間並有相當因果關係，從而，事證
    明確，被告過失傷害犯行洵堪認定。再者，依前述證人廖日誌於警詢時證稱：我
    聽見有車輛撞倒的聲音，我便轉頭看見乙部機車（ＭＤＹ－四九七號）發生車禍
    已倒在地上，有兩個人在地上，與該機車發生車禍的ＦＬ－二二五八號箱型車剛
    好就停在我檳榔攤旁，該箱型車停一下後就加速逃離現場，駕駛人沒有下車等語
    ，亦足以見被告確知其駕駛之上開箱型貨車已撞倒同向在前由黃裕發及告訴人甲
    ○○共乘之機車，且其並未下車即逃離現場，其駕車肇事致人受傷而逃逸之犯行
    亦堪以認定。
三、查被告為明暐公司之負責人，明暐公司係承包電信管路地下埋管等工程，登記於
    明暐公司名下之ＦＬ－二二五八號箱型貨車係專門供作載運工程所需工具之用，
    被告平時兼以駕駛上開箱型貨車往返於工地施工，此經其供明在卷，其為以從事
    駕駛為附隨業務之人，且其駕駛上開箱型貨車本屬其社會活動之一，自屬基於社
    會生活上之地位而反覆執行事務，因之，本此地位在道路上之駕車行為，均應認
    係其業務之範圍，故其因業務上之過失傷害人，核其所為，應成立刑法第二百八
    十四條第二項前段之業務過失傷害罪，公訴意旨指被告係犯刑法第二百八十四條
    第一項前段之過失傷害罪，尚有未洽，起訴法條應予變更。被告另犯刑法第一百
    八十五條之四駕駛動力交通工具肇事致人受傷而逃逸罪。被告所犯上開二罪，犯
    意各別，行為互殊，應予分論併罰。查被告曾於八十六年間因傷害案件，經本院
    判處有期徒刑三月，如易科罰金以三百元折算一日確定，於八十七年九月十六日
    准予易科罰金執行完畢，有臺灣高等法院被告全國前案紀錄表一件在案可憑，其
    於前案執行完畢五年內，再犯本件有期徒刑以上之罪，均為累犯，均應依法加重
    其刑。爰審酌被告之過失程度、所生之危害、肇事後之態度，及迄今尚未與告訴
    人甲○○達成民事賠償和解等一切情狀，分別量處如主文所示之刑，並定其應執
    行刑。
據上論斷，應依刑事訴訟法第二百九十九條第一項前段、第三百條，刑法第二百八十
四條第二項前段、第一百八十五條之四、第四十七條、第五十一條第五款，罰金罰鍰
提高標準條例第一條前段，判決如主文。
本案經檢察官楊仲農到庭執行職務。
中　　　華　　　民　　　國　　九十三　　年　　　六　　　月　　二十四　　日
                                臺灣板橋地方法院交通法庭
                                    審判長法  官  王屏夏
                                          法  官  陳鴻清
                                          法  官  戴嘉清
右正本證明與原本無異
如不服本判決應於送達後十日內向本院提出上訴狀
                                          書記官  許千士
中　　　華　　　民　　　國　　九十三　　年　　　六　　　月　　二十四　　日
附錄本案論罪科刑法條全文：
刑法第一百八十五條之四
駕駛動力交通工具肇事，致人死傷而逃逸者，處六月以上五年以下有期徒刑。
刑法第二百八十四條
因過失傷害人者，處六月以下有期徒刑、拘役或五百元以下罰金，致重傷者，處一年
以下有期徒刑、拘役或五百元以下罰金。
從事業務之人，因業務上之過失傷害人者，處一年以下有期徒刑、拘役或一千元以下
罰金，致重傷者，處三年以下有期徒刑、拘役或二千元以下罰金。
